【裁判字號】    89,上易,1856
【裁判日期】    891129
【裁判案由】    侵占
【裁判全文】
臺灣高等法院高雄分院刑事判決          八十九年度上易字第一八五六號
    上訴人
    即被告      乙○○
右上訴人因侵占案件，不服臺灣高雄地方法院八十九年度自字第一八八號中華民國八
十九年九月卅日第一審判決，提起上訴，本院判決如左：
      主      文
原判決撤銷。
乙○○意圖為自己不法之所有，而侵占自己持有他人之物，累犯，處有期徒刑伍月。
      事      實
一、乙○○曾於八十六年間因侵占案件，經臺灣板橋地方法院判處有期徒刑三月，八
    十八年一月十四日執行完畢，仍不知悔改，復於民國八十八年八月五日，至位於
    高雄市○○區○○路六十九之五十九號高楠交通有限公司，向所有人甲○○租用
    車號ＺＦ─九四六號營業小客車乙輛，約定租金每日新台幣七百五十元，每二日
    給付一次，租期至八十九年二月二十九日止。詎乙○○自八十九年一月八日起即
    未再給付租金，亦未返還車輛，且意圖為自己不法之所有，變易持有為所有，將
    該車輛侵占入己，並駛往台北地區繼續供自己營業使用。迨於八十九年七月一日
    五時許，為甲○○在台北市○○○路計程車聚集之處發覺乙○○在前開車上睡覺
    ，始取回該車。
二、案經自訴人甲○○提起自訴。
      理      由
一、本件ＺＦ－九四六號營業小客車係甲○○所有靠行於高楠交通有限公司，有高雄
    市計程車業契約書在卷可憑，甲○○為實際所有人，提起本件自訴，為合法，先
    予丙。
二、被告經合法傳喚無正當理由而不到庭陳述，惟其在原審中固坦承有於右揭時地積
    欠租車款項，及將租得之營業小客車開往北部等情不諱，惟矢口否認有侵占犯行
    ，辯稱：開自訴人的車子上台北是為向朋友籌錢還租金予自訴人云云。惟查，右
    揭事實，業據自訴人於本院審理時指訴綦詳，復有被告與自訴人簽訂之租車合約
    書一紙在卷可稽，而被告於八十九年一月八日起即未再支付租金及將上開計程車
    駛至台北地區，遲至八十九年七月一日五時許經自訴人在台北市○○○路計程車
    聚集之處，發現被告在該車上睡覺始取回等情，亦經自訴人與被告同陳在卷，是
    自訴人之指訴顯非子虛；再者，參酌被告於原法院調查時供陳：沒有繳租金後就
    開車上台北，一直待在台北，並以此部車子當作交通工具在使用，在台北無住所
    ，大部分睡朋友家，有時睡在該車子上，車子在台北被撞過二次，第一次被機車
    撞到車子葉子板及保險桿，雙方均有過失，各自修理，第二次被自用車撞到車子
    後面保險捍，板金凹進去，對方找保險公司負責修理，修理好又繼續開；車子被
    撞到並未告知自訴人等語以觀，被告於付不出租金時，衡情亦應先將車子歸還自
    訴人，再針對積欠之租金如何返還乙節與自訴人協調，以免租金之累積而加重其
    負擔，其不此之途，反開車北上，並於北上近六個月期間均未與自訴人連絡亦未
    償還部分租金，且於二次被撞時自行處置，顯見被告已居於所有人之地位，對該
    車為管理及處分甚丙，若非自訴人自行北上尋找始取回該車，被告迄今猶無歸還
    之意，是其所辯要屬卸責之詞，委不足採。本件事證已臻丙確，被告堪予認定。
三、核被告乙○○所為係犯刑法第三百三十五條第一項之侵占罪。被告曾於八十六年
    間因侵占案件，經台灣板橋地方法院判處有期徒刑三月，於八十八年一月十四日
    執行完畢，有全國刑案資料查註紀錄表在卷可稽，五年內再犯本件之罪，為累犯
    ，應依法加重其刑。
四、原審據以論罪科刑，原非無見，惟查被告係累犯，原審未依累犯論擬，自有未合
    ，被告上訴意旨未具體指摘原判決有何不當，其上訴雖無理由，然原判決既有可
    議，仍應由本院將原判決予以撤銷改判，爰審酌被告犯罪之動機、目的、手段、
    所生危害及犯後態度等一切情狀，量處如主文所示之刑。
五、被告經合法傳喚無正當理由而不到庭，爰不待其陳述，逕行判決。
據上論斷，應依刑事訴訟法第三百六十九條第一項前段、第三百七十一條、第三百六
十四條、第三百四十三條、第二百九十九條第一項前段、刑法第三百三十五條第一項
、第四十七條，罰金罰鍰提高標準條例第一條前段，判決如主文。
中    華    民    國     八十九     年      十一      月      二十九    日
                                  審判長法官  張丙松
                                        法官  江泰章
                                        法官  任森銓
右正本證丙與原本無異。
不得上訴。
                                      書記官  許信宗
中    華    民    國     八十九     年      十二      月      一        日
附錄：本判決論罪科刑法條：
刑法第三百三十五條第一項：
意圖為自己或第三人不法之所有，而侵占自己持有他人之物者，處五年以下有期徒刑
、拘役或科或併科一千元以下罰金。
                                                                        Ｋ


司法院資訊處製作；財團法人民間司法改革基金會備份。
